臺灣臺南地方法院交通事件裁定　　　　 94年度交聲字第335號
移送機關　交通部公路總局嘉義區監理所臺南監理站
受處分人
即異議人　甲○○
上列受處分人因違反道路交通管理處罰條例案件，對於交通部公
路總局嘉義區監理所臺南監理站於94年7月7日所為之裁決處分（
處分案號：嘉監南字第裁74-M00000000號）聲明異議，本院裁定
如下：
    主  文
原處分撤銷。
甲○○不罰。
    理  由
一、原處分意旨略以：受處分人即異議人甲○○所有之車牌號碼
    6W-2856號自用小客車，於民國93年9月25日下午3點14分左
    右，有經人駕駛而在途經最高速限為時速80公里之省道臺86
    線快速道路15.2公里處時，經臺南縣警察局歸仁分局警員以
    移動式測速照相儀器，測得該小客車之實際行車速度為時速
    99公里，因認該車駕駛人有行車速度超過規定最高時速之違
    規行為，執勤警員乃對於該小客車之所有人即異議人依法予
    以逕行舉發。又該舉發通知單經上述舉發單位依前開小客車
    車籍資料上之車主地址，郵寄送達予異議人時，因郵務人員
    無法依址送達，乃將該舉發通知單退回，舉發單位隨即辦理
    寄存送達程序並已完成在案。後來原處分機關即交通部公路
    總局嘉義區監理所臺南監理站經查證結果，認為前述違規事
    實明確，乃依照道路交通管理處罰條例第40條第1項之規定
    ，並參酌違反道路交通管理事件統一裁罰基準表之內容，裁
    處異議人最高額罰鍰新臺幣2千4百元，且依同條例第63條第
    1項第1款之規定，記違規點數1點等語。
二、聲明異議意旨則略以：受處分人即異議人甲○○並不否認有
    於上述時間，駕駛車牌號碼6W-2856號自用小客車，沿省道
    臺86線快速道路，由西向東行駛，並在行經最高速限為時速
    80公里之該路段15.2公里處時，遭執勤警員以移動式測速照
    相儀器測速拍照後，發現該小客車行車速度超過該路段之最
    高速限，而予以開單逕行舉發等事實。然異議人並未收到上
    述舉發通知單，且本件違規訊息係由瀏覽電子公路監理網始
    知悉，又因異議人認為本件違規取締當時，執勤警員並未擺
    設「前有測速照相，請依速限行駛」之警示標誌，於是異議
    人隨即依規定向該管監理機關陳述意見，經原處分機關即交
    通部公路總局嘉義區監理所臺南監理站發函向舉發單位查明
    後，異議人始得知執勤警員取締本件違規時，係於省道臺86
    線快速道路5.8公里處擺設警示號誌等情，然異議人仍認為
    前述警示號誌擺設位置，與取締違規地點相距約10公里之遠
    ，顯見該警示號誌擺設位置應有瑕疵，且執勤警員未依照內
    政部警政署函頒之行政規則，執行移動式測速照相儀器違規
    採證程序，亦有違誠實信賴原則，故原處分並非適當，應予
    撤銷，乃提起本件異議等語。
三、按汽車駕駛人，行車速度，超過規定之最高時速，處新臺幣
    1千2百元以上2千4百元以下罰鍰；汽車駕駛人有違規行為，
    經以科學儀器取得證據資料者，當場不能或不宜攔截製單舉
    發者，得對汽車所有人逕行舉發處罰；又前項逕行舉發，應
    記明車輛牌照號碼、車型等可資辨明之資料，查明汽車所有
    人姓名或名稱、住址後，製單舉發處罰之，道路交通管理處
    罰條例第40條、第7條之2第1項第6款及第2項雖分別定有明
    文。
    然而：
    （一）交通勤務警察或依法令執行交通稽查任務人員在取締
          汽車駕駛人交通違規行為時，應如何執行等程序性或
          事務性細節部分，因不無疑慮，故為統一執法作為，
          杜絕執法偏差與爭議，內政部警政署特以92年7月14
          日警署交字第0920098707號函頒訂定「警察機關舉發
          交通違規應注意事項」，以供各下級機關及執行交通
          違規取締勤務之人員遵行參考，而該「警察機關舉發
          交通違規應注意事項」第4項第1款第2目之超速重點
          違規舉發規定，有「移動式測速照相（三角架或車裝
          式測照）地點應選擇易飆車或易肇事路段處所，執勤
          時並應經主官（管）核准」等明文。又於交通行政實
          務檢討策進後，以92年10月21日警署交字第09201313
          61號函頒「固定式測速照相及移動式測速照相之設置
          理念、原則、執勤要領及查核機制」下達各級單位進
          行檢討移置，其中第2項第2款第3目有關移動式測速
          照相方式（車裝移動或人工設置、操作器材），並有
          「執勤地點前方適當距離處須有固定或活動告示牌」
          之設置原則。（參見卷附之內政部警政署94年7月28
          日警署交字第0940094601號函附件）。基此，交通勤
          務警察或依法令執行交通稽查任務人員使用移動式測
          速照相方式，進行取締交通違規事件之超速違規行為
          時，依規定須於執行勤務地點即違規測速定點前之「
          適當距離」設立之警示標誌，應無疑問。
    （二）其次，前述「固定式測速照相及移動式測速照相之設
          置理念、原則、執勤要領及查核機制」及「警察機關
          舉發交通違規應注意事項」，雖均係內政部警政署為
          指示執行交通違規取締勤務之人員，應如何以測速照
          相儀器採證方式，來取締有關車輛超速違規所頒布之
          規定，而屬行政規則之性質。又參照行政程序法第16
          1條之規定，雖可知悉有關行政規則之拘束力，對外
          並無形式上法規範效力及拘束效力，且行政規則通常
          為執行法律所必要，以下達所屬各級機關為原則。另
          如係有效下達之行政規則，雖亦僅拘束訂定機關、其
          下級機關及屬官而已。然而，前述2項內政部警政署
          所函頒規定既已下達，並反覆供警察機關及執行交通
          違規取締勤務之人員，作為儀器採證舉發超速違規之
          裁量標準，而有拘束原機關、其下級機關及執行交通
          違規取締勤務人員之效力，且人民違反道路交通管理
          處罰條例中有關超速之規定，應如何加以測速舉發，
          前述函頒測速照相儀器採證規定，亦為執行舉發取締
          任務之人員所據以遵循之程序規範及判斷標準，故前
          述2項內政部警政署函頒規定，在執行取締交通違規
          超速案件之實際執行上，即已涉及人民之權利義務關
          係，而間接發生拘束人民之對外效力。從而，執行超
          速違規取締任務人員對於違規車輛之超速測照採證，
          即應一體適用前述2項函頒規定之相關規範，否則該
          取締程序即難認為全然於法無違。據此，對於超速違
          規車輛者以移動式測速照相方式，進行超速測照之違
          規認定及舉發時，應以於「適當距離」設置警示標誌
          為前提，執勤警員始能依據該超速測照採證資料逕予
          舉發，否則該舉發程序即非適當，而且據此舉發事實
          所為之裁決處分，亦難認於法無違。
四、經查：
    （一）本件受處分人即異議人甲○○並不否認其所有之車牌
          號碼6W-2856號自用小客車，於93年9月25日下午3點
          14分左右，有經人駕駛並在行經最高限速80公里之省
          道臺86線15.2公里處時，遭執行取締超速違規勤務之
          臺南縣警察局歸仁分局警員，以移動式雷達測速照相
          儀器測得該小客車之行車時速高達時速99公里，已超
          過該路段最高速限時速19公里之違規事實，且有臺南
          縣警察局M00000000號舉發違反道路交通管理事件通
          知單1紙附卷可參。
    （二）然而，本件執勤警員所使用之測速採證儀器，係屬移
          動式測速照相儀器一節，則有上述分局94年9月24日
          南縣歸警五字第0940022929號函1紙在卷足憑。又本
          件違規地點之省道臺86線公路，相關標誌設置機關僅
          於「5.8公里處」，立有「前有測速照相，請依速行
          駛」之告示牌，而與本件執勤警員取締超速違規之地
          點，相距高達「9.4公里」左右等情，復有臺南縣警
          察局歸仁分局94年3月15日南縣歸警六字第094001188
          5號書函1紙存卷可佐，可知該測速照相警示標誌之設
          置地點，相對於執勤警員取締超速違規之位置而言，
          顯難認係「適當距離」處。因此，足見本件執勤警員
          以移動式測速照相儀器取締本件超速違規程序，明顯
          違背上開內政部警政署函頒「警察機關舉發交通違規
          應注意事項」及「固定式測速照相及移動式測速照相
          之設置理念、原則、執勤要領及查核機制」之內部行
          政規則等相關規定。據此並參照前開說明，可見執勤
          警員對於本件超速違規之測照取締程序，經核並非適
          當，而異議人前述所辯：執勤警員執行取締超速測速
          照相勤務，未於該執勤定點前「適當位置」設置警示
          標誌，而不遵循內政部警政署函頒之相關執行取締程
          序等語，經核則尚屬有理。從而，本件違規舉發程序
          既非適法，則據此舉發事實所為之原裁決處分，經核
          亦難認為適當。
五、綜上所述，受處分人即異議人甲○○所有之前述自用小客車
    ，於上開時、地，經執勤警員以移動式雷達測速照相儀器，
    測得行車速度有超過最高速限之違規情事時，因執勤警員並
    未遵循內政部警政署函頒之相關執行取締超速違規勤務規範
    ，以致該違規舉發之相關程序於法不合，而原處分機關即交
    通部公路局嘉義區監理所臺南監理站，根據此項不當舉發程
    序所得之違規事實，貿然對於異議人予以裁罰，經核即非妥
    當。又本件異議內容，經查亦屬有理，故應由本院裁定將原
    處分撤銷，並另為異議人不罰之諭知，以資適法。
六、據上論斷，應依道路交通案件處理辦法第20條前段，裁定如
    主文。
中　　華　　民　　國　　94　　年　　10　　月　　12　　日
　　　　　　　　　交通法庭   法　官  陳  志  成
以上正本證明與原本無異。
如不服本裁定應於送達後5日內向本院提出抗告狀（應附繕本）
。
      　　　　　　　　　　　 書記官　黃　瓊　蘭
中　　華　　民　　國　　94　　年　　10　　月　　13　　日
